臺灣高雄地方法院刑事判決　　　　　　93年度易字第1726號
公　訴　人　臺灣高雄地方法院檢察署檢察官
被　　　告　甲○○　男　45歲.
上列被告因業務侵占案件，經檢察官提起公訴（93年度偵字第
2331號），本院判決如下：
    主  文
甲○○意圖為自己不法之所有，而侵占對於業務上所持有之物，
處有期徒刑柒月。
    事  實
一、甲○○原係設於屏東市○○路307 之1 號之永誠不動產有限
    公司負責人，以仲介房屋買賣、標售法拍屋、代為收受買賣
    價金為業，為從事業務之人。其於民國88年2 月12日，受乙○○委任，託其代為標買坐落於屏東市○○路73之1 號之法
    拍屋（下稱系爭房屋），乙○○並交付新台幣（下同）55萬
    元與甲○○作為標買房屋之押標金。甲○○受委任後，因資
    金不足，無法標買上開房屋，嗣經由真實姓名年籍不詳之李
    姓女子介紹，再委由開設電器行之丙○○先行墊款代向法院
    標買系爭房屋，然甲○○因而須分別支付利息費用34萬元與
    丙○○、介紹費用19萬元與李姓女子，其遂基於意圖為自己
    不法所有之犯意，於88年2 月12日至同年月19日間之某日，
    將前開自乙○○處所收取之55萬元，變易持有為所有之意思
    予以侵占入己，並挪用以支付上開費用。嗣丙○○標得上開
    房屋後，又向乙○○收取全部拍定價額之259 萬元，乙○○
    始知悉上情。
二、案經乙○○訴由臺灣屏東地方法院檢察署呈請臺灣高等法院
    檢察署檢察長令轉臺灣高雄地方法院檢察署察官偵查起訴。
    理  由
一、被告對於上開時、地收受乙○○55萬元，並受託標買前揭房
    屋，惟受託後因無資金標買該房屋，經由李姓女子介紹而委
    由丙○○代為標買，並於收受上開55萬元後，約一星期內以
    該款項分別支付利息費用、介紹費用與丙○○及李姓女子等
    事實，業據被告於偵查中及本院審理中坦承不諱，核與告訴
    人乙○○指訴確有支付55萬元與被告之情節相符，復有本票
    及斡旋金收據各1 紙在卷可憑（見臺灣屏東地方法院檢察署
    90 年 度偵字第11號卷第4 、5 頁），是此部分之事實，自
    堪認定。惟被告辯稱：伊並無侵占乙○○的錢，該55萬元在
    標賣上開房屋的期間係由被告自由運用，並未指定交付何人
    或交付多少金額，另被告給付丙○○利息費用34萬元，李姓
    其搬遷，事後亦已給付乙○○5 萬元，是被告支出已超過55
    萬元，並無侵占乙○○所支付之款項。然查：
  (一)證人即委託被告標買系爭房屋之乙○○到庭證稱：甲○○將
    55萬元的押標金用以支付房價墊款3 個月的利息，這3 個月
    的利息應該是甲○○要負擔的，不應該用這55萬元來支付利
    息給丙○○，這55萬元應該要從房價中扣除等語（見本院卷
    第61頁），已明確否認其支付55萬元之初，曾授權被告自由
    動用。再細繹被告不否認為真正之斡旋金收據，亦無何授權
    被告自由運用乙○○所支付之55萬元款項之記載，反之收據
    第三點約定「經台端同意本公司議價期間自中華民國88年2
    月12日至88年2 月26日，若屆時議價不成，由本公司原數退
    還此款，亦不另收任何費用」，已限制被告在標買房屋不成
    時須將上開款項原數返還。又該收據備註欄亦約定：「本
    件係向法院標購之不動產，若標購成立本斡旋金轉為訂金（
    即押標金）」已明確限定在不動產標購成立時，上開乙○○
    所支付之55萬元須轉為定金（即押標金），即拍定價金之一
    部分。是以參照前揭收據之約定，不論標買房屋是否成功，
    該55萬元之款項均非被告所得隨意支用。是以被告上開所辯
    得隨意動支云云，顯非可採。
  (二)就證人即受被告委託標買房屋之丙○○，是否收受被告轉交
    55萬元作為標買房屋之押標金乙節，證人丙○○先於本院證
    稱：當時是甲○○委託我去投標的，投標前我有拿到2 成的
    押標金，但押標金是甲○○或是他們公司的小姐拿給我的，
    我已經不記得了等語（見本院卷第60頁），嗣又證稱：我確
    實有收到甲○○的錢，但我已經忘記是押標金，還是要我先
    行墊款的利息等語（見本院卷第62頁），其證述即有不符之
    處，則其是否收受被告轉交55萬元作為標賣房屋之押標金乙
    節，即不能遽以丙○○於本院之證述而為認定。然參以：
  證人丙○○於偵查中結證稱：被告並未將乙○○所交付之55
    萬元轉交給我，當初是我先標到房屋，將價金全部給法院後
    ，乙○○再付清全部價金給我，我才將房屋過戶與乙○○等
    語（見臺灣屏東地方法院檢察署92年度偵緝字第68號卷第33
    頁，此部分之證述依刑事訴訟法第159 條之1 第2 項之規定
    ，因無顯不可信之情形，故有證據能力）。
  被告自承：我收了乙○○的55萬元原來是押標金，但是因為
    我當時沒有錢去投標，所以才請丙○○去代墊押標金，因此
    丙○○才又向乙○○收1 次押標金的錢。我用乙○○的55萬
    元來支付要給丙○○利息，我只有給丙○○利息等語（見本
    院卷第62頁）。
  證人乙○○到庭證稱：我請被告標房子的時候，2 成的押標
    金有給被告。我跟丙○○爭執這一點，丙○○跟我說他根本
    沒有收到押標金，要我給付房屋拍定全額259 萬元。後來我
    有去找甲○○，但已經找不到人，所以我才付259 萬元給丙○○等語（見本院卷第60頁）。足可認定證人賴瀚前於偵查
    中之證述應與事實相符，即被告並未將乙○○所交付，本欲
    作為標買系爭房屋押標金之55萬元轉交與丙○○收受。
  (三)綜上，被告無權隨意動支證人乙○○所交付之55萬元，該55
    萬元僅得充作標買系爭房屋之押標金，然被告竟將之用以支
    付其本身所應負擔之利息、介紹費用等支出，顯係基於所有
    權人之地位而使用該筆款項，自係變易持有為所有之意思，
    而將該筆款項侵占入己，其所辯因支出費用超過55萬元，故
    未侵占乙○○所交付之55萬元云云，並非可採。故被告侵占
    乙○○所交付之55萬元之事實，應堪認定。
二、查被告係房屋仲介公司之負責人，以仲介房屋買賣、標售法
    拍屋、代為收受買賣價金為業，自係從事業務之人，就其業
    務上收取持有之款項予以侵占入己，核其所為，係犯刑法第
    336 條第2 項之業務侵占罪。爰審酌被告侵占業務上所收取
    持有之款項，致被害人乙○○受有財產上之損害，且尚未補
    償乙○○全部之損失，實應受有刑事之制裁，惟考量其犯後
    已就事實經過供承明確，所侵占之款項亦係挪用於支付有關
    本件系爭房屋投標墊款利息，審理時已表悔意及犯罪之動機
    、手段、目的等一切情狀，酌情量處如主文所示之刑，以資
    懲儆。
據上論斷，應依刑事訴訟法第299 條第1 項前段，刑法第336 條
第2 項，罰金罰鍰提高標準條例第1 條前段，判決如主文。
本案經檢察官丁○○到庭執行職務。
中　　華　　民　　國　　94　　年　　4 　　月　　14　　日
                  刑事第二庭    審判長法　官  莊崑山
                                      法　官  黃宣撫
                                      法  官  李育信
如不服本判決，應於送達後10日內，向本院提出上訴狀。
以上證明與原本無異。
                                      書記官  洪生輝
中　　華　　民　　國　　94　　年　　4 　　月　　14　　日
附錄本案論罪科刑之法條：
刑法第336條：
對於公務上或因公益所持有之物，犯前條第1 項之罪者，處1 年
以上7 年以下有期徒刑，得併科5,000 元以下罰金。
對於業務上所持有之物，犯前條第1 項之罪者，處6 月以上5 年
以下有期徒刑，得併科3,000 元以下罰金。
前2項之未遂犯罰之。
